臺灣桃園地方法院刑事判決　　　　　　 96年度簡上字第215號
上　訴　人　台灣桃園地方法院檢察署檢察官
被　　　告　乙○○
　　　　　　　　　　之2
上列上訴人因被告詐欺案件，不服本院中華民國96年3 月9 日96
年度壢簡字第470 號刑事簡易判決（聲請簡易判決處刑案號：95
年度偵字第26422 號），提起上訴，及移送併案審理（台灣台中
地方法院檢察署96年度偵字第4995號），本院管轄之第二審合議
庭判決如下：
    主  文
原判決撤銷。
乙○○幫助意圖為自己不法之所有，以詐術使人將本人之物交付
，處有期徒刑月，如易科罰金，以新台幣壹仟元折算壹日。
    事  實
一、乙○○依其社會生活經驗及智識程度，能預見提供自己帳戶
    之存摺、提款卡及提款卡密碼予他人，可能遭人將之作為從
    事詐欺取財等犯罪行為之工具，竟不違背其本意，基於幫助
    他人犯罪之不確定故意，於民國九十五年九月六日十四時許
    ，在桃園縣中壢市郵政總局前，以新台幣（下同）二千元之
    代價，將其所有之上海商業銀行楊梅分行，帳號00000
    000000000號帳戶之存摺、提款卡及密碼售予真實
    姓名、年籍不詳綽號「阿昌」之成年男子，供「阿昌」及其
    所屬之詐欺集團成員詐欺他人金錢之匯、提款之用，容認「
    阿昌」等人使用上開金融機構帳戶以遂行詐欺行為。該詐騙
    集團於取得前揭存摺、提款卡及密碼後，先後為如附表所示
    之詐欺行為。嗣因如附表所示之被害人發覺有異後，報警循
    線查獲而悉上情。
二、案經台北市政府警察局文山第一分局報請台灣桃園地方法院
    檢察署檢察官偵查後聲請簡易判決處刑及台灣台中地方法院
    檢察署檢察官移送併辦。
    理  由
一、證據能力：
  (一)本件認定事實所引用之本件卷內所有文書證據、物證，並無
    證據證明係公務員違背法定程序所取得，被告乙○○於本院
    審理終結前就卷內所有之卷證資料之證據能力均表示無意見
    ，且卷內之文書證據，亦無刑事訴訟法第一百五十九條之四
    之顯有不可信之情況與不得作為證據之情形，則依刑事訴訟
    法第一百五十九條之五之規定，本件認定事實所引用之本件
    卷證所有文書證據、物證等證據，均有證據能力。
  (二)刑事訴訟法第一百五十九條第一項雖規定，被告以外之人於
    審判外之言詞或書面陳述，除法律有規定外，不得作為證據
    。然同法第一百五十九條之五第一項、第二項亦規定，被告
    以外之人於審判外之言詞或書面陳述，經當事人於審判程序
    同意作為證據，法院審酌該言詞陳述或書面陳述作成時之情
    況，認為適當者，亦得為證據；當事人、代理人或辯護人於
    法院調查證據時，知有第一百五十九條第一項不得為證據之
    情形，而未於言詞辯論終結前聲明異議者，視為有前項之同
    意。經查，如附表所示之被害人於警詢之證述，經檢察官引
    為證據，而被告於本院準備及審判程序中均未對如附表所示
    之被害人於警詢之證述聲明異議，依前揭法條，應視為有同
    法第一百五十九條之五第一項之同意，而本院審酌如附表所
    示之被害人係由警察製作筆錄，詢問過程亦無何不當或違法
    之情事，認將如附表所示之被害人之證述作為證據，並無不
    當，依前揭法條，自有證據能力，得為證據。
二、上開犯罪事實，業據被告乙○○於警詢、偵查及本院審理中
    均坦承不諱，核與證人即如附表所示之被害人指述情節相符
    ，並有電子郵件列印資料、郵局存摺交易明細、自動櫃員機
    交易明細、匯款申請書之影本在卷可資佐憑，是被告上開自
    白確與事實相符，足堪認定。本案事證明確，被告犯行洵堪
    認定，應予依法論科。
三、被告基於幫助之犯意，提供帳戶之存摺、提款卡、密碼給該
    「阿昌」等人得以順利收取向被害人詐騙所得之贓款，核其
    所為係犯刑法第三十條第一項前段、第三百三十九條第一項
    之詐欺取財罪之幫助犯，爰依刑法第三十條第二項規定，減
    輕其刑。被告以一幫助行為，使正犯得以詐騙如附表所示之
    被害人，係以一行為犯數罪，為同種想像競合，應從一幫助
    詐欺罪處段。檢察官聲請簡易判決處刑書雖僅就被告幫助詐
    欺集團為附表編號三之犯行為聲請簡易判決處刑，惟被告幫
    助詐欺集團為附表編號一、二、四、五之事實，業如前述，
    本院認此部分與業經聲請簡易判決處刑之部分，為裁判上一
    罪之關係，應為原聲請效力所及，本院自得審理，併此敘明
    。原審對被告論罪科刑，固非無據，惟併案部分為原審未及
    審酌，尚有未洽，檢察官以另有事實上一罪未及判決而提起
    上訴，為有理由，應由本院將原判決撤銷改判。爰審酌被告
    不顧政府近來大力查緝詐騙集團，宣導民眾勿因出售帳戶或
    提供資料因而成為詐騙集團之幫兇，而仍貪圖小利為之，且
    造成被害人之金錢損失，犯罪所造成之損害非輕，然犯後坦
    承犯行，態度尚可，暨其素行、生活狀況、犯罪之動機、目
    的、手段等一切情狀，量處如主文所示之刑，並諭知易科罰
    金折算標準。又按共同正犯因相互間利用他方之行為，以遂
    行其犯意之實現，本於責任共同之原則，有關從刑之沒收部
    分，雖他共同正犯所有供犯罪所用之物，亦應於其本身所處
    主刑之後，併為沒收之諭知，幫助犯則僅對犯罪構成要件以
    外之行為為加工，且無共同犯罪之意思，自不適用該責任共
    同之原則，對於正犯所有供犯罪所用或因犯罪所得之物，勿
    庸併為沒收之宣告（最高法院八十六年度台上字第六二七八
    號判決要旨參照），被告已將上開存摺、提款卡出售交付真
    實姓名、年籍均不詳之「阿昌」及所屬之詐欺集團使用，上
    開存摺、提款卡已非屬被告所有，爰不予宣告沒收。
據上論斷，應依刑事訴訟法第四百五十五條之一第一項、第三項
、第三百六十九條第一項前段、第三百六十四條、第二百九十九
條第一項前段，刑法第三十條第一項、第二項、第三百三十九條
第一項、第五十五條、第四十一條第一項前段，刑法施行法第一
條之一第一項、第二項前段，判決如主文。
本案經檢察官姚重珍到庭執行職務
中　　華　　民　　國　　96　　年　　6 　　月　　22　　日
　　　　　　　　　刑事第一庭審判長法　官　曾淑華
                                  法  官  朱美璘
                                  法  官  王耀興
以上正本證明與原本無異。
本判決不得上訴。
                                  書記官  劉晨輝
中　　華　　民　　國　　96　　年　　6 　　月　　22　　日
┌──┬───┬────────────┬────┬─────┬──────┐
│編號│被害人│詐   騙    方    式     │匯款時間│匯款地    │ 匯款金額   │
│    │      │                        │年/月/日│          │（新台幣）  │
├──┼───┼────────────┼────┼─────┼──────┤
│1   │林亨峰│95年8 月份林亨峰接獲詐欺│95/09/11│屏東縣恆春│22,500 元   │
│    │      │集團電子郵件，佯稱可代辦│        │郵局      │            │
│    │      │個人信用貸款，於林亨峰回├────┼─────┼──────┤
│    │      │信後，詐欺集團之成員即來│95/09/12│同上      │15,000 元   │
│    │      │電要求傳真個人相關資料，├────┼─────┼──────┤
│    │      │後一自稱「富邦銀行林正華│95/09/12│同上      │10,000元    │
│    │      │」之人稱來電稱須先繳納保├────┼─────┼──────┤
│    │      │證金，致林亨風陷於錯誤而│95/09/13│同上      │10,000 元   │
│    │      │依其指示操作，先後匯款共├────┼─────┼──────┤
│    │      │9 次至其指定帳戶內，共遭│95/09/14│同上      │10,000 元   │
│    │      │詐欺107500元。          ├────┼─────┼──────┤
│    │      │                        │95/09/15│同上      │10,000 元   │
│    │      │                        ├────┼─────┼──────┤
│    │      │                        │95/09/18│同上      │10,000 元   │
│    │      │                        ├────┼─────┼──────┤
│    │      │                        │95/09/18│同上      │10,000 元   │
│    │      │                        ├────┼─────┼──────┤
│    │      │                        │95/09/18│同上      │10,000 元   │
├──┼───┼────────────┼────┼─────┼──────┤
│2   │江申桃│95年9 月13日江申桃接獲詐│95/09/13│高雄市楠梓│9,000元     │
│    │      │欺集團電子郵件，佯稱可代│        │區中國國際│            │
│    │      │辦個人信用貸款，於江申桃│        │商業銀行  │            │
│    │      │回信後，詐欺集團之成員即├────┼─────┼──────┤
│    │      │來電要求傳真個人相關資料│95/09/14│同上      │15,000 元   │
│    │      │，後一自稱「富邦銀行陳先├────┼─────┼──────┤
│    │      │生」之人稱來電稱須先繳納│95/09/15│同上      │15,000 元   │
│    │      │「帳務管理費」9000元、「├────┼─────┼──────┤
│    │      │信用保險費」30000 元、「│95/09/15│同上      │30,000 元   │
│    │      │債權設定費」30000 元，致│        │          │            │
│    │      │江申桃陷於錯誤而依其指示│        │          │            │
│    │      │操作，先後匯款共4 次至其│        │          │            │
│    │      │指定帳戶內，共遭詐欺    │        │          │            │
│    │      │69000 元。              │        │          │            │
├──┼───┼────────────┼────┼─────┼──────┤
│3   │甲○○│95年9 月13日甲○○接獲詐│95/09/18│台北市中山│15,000 元   │
│    │      │欺集團電子郵件，佯稱可協│        │區上海商業│            │
│    │      │助代辦優惠貸款，於甲○○│        │銀行城中分│            │
│    │      │回信後，詐欺集團之成員即│        │行        │            │
│    │      │來電要求傳真個人相關資料│        │          │            │
│    │      │，後一自稱「林永在」之人│        │          │            │
│    │      │稱來電稱須先繳納「帳務處│        │          │            │
│    │      │理費」15000 元，致甲○○│        │          │            │
│    │      │陷於錯誤而依其指示操作，│        │          │            │
│    │      │而匯款至其指定帳戶內。  │        │          │            │
├──┼───┼────────────┼────┼─────┼──────┤
│4   │郭慧珍│95年9 月初郭慧珍接獲詐欺│95/09/18│台北市南京│15,000元    │
│    │      │集團電子郵件，佯稱可代辦│        │東路五段兆│            │
│    │      │個人信用貸款，於郭慧珍回│        │豐國際商業│            │
│    │      │信後，詐欺集團之成員即來│        │銀行      │            │
│    │      │電要求要求傳真個人相關資│        │          │            │
│    │      │料，後一自稱「富邦銀行林│        │          │            │
│    │      │培華」之人稱來電稱須先繳│        │          │            │
│    │      │納「律師見證費」15000 元│        │          │            │
│    │      │，致郭慧珍陷於錯誤而依其│        │          │            │
│    │      │指示操作，匯款至其指定帳│        │          │            │
│    │      │戶內。                  │        │          │            │
├──┼───┼────────────┼────┼─────┼──────┤
│5   │邱國煌│95年9 月初邱國煌接獲詐欺│        │          │22,500元    │
│    │      │集團電子郵件，佯稱可代辦│        │          │            │
│    │      │個人信用貸款，於邱國煌回│        │          │            │
│    │      │信後，詐欺集團之成員即來│        │          │            │
│    │      │電要求要求傳真個人相關資│        │          │            │
│    │      │料，後一自稱「富邦銀行員│        │          │            │
│    │      │工」之人稱來電稱須先繳納│        │          │            │
│    │      │「保險費」22500 元，致邱│        │          │            │
│    │      │國煌陷於錯誤而依其指示操│        │          │            │
│    │      │作，匯款至其指定帳戶內。│        │          │            │
└──┴───┴────────────┴────┴─────┴──────┘
